臺灣臺北地方法院刑事判決　　　　　　　　　　　　九十一年度易字第一九六號
　　公　訴　人　臺灣臺北地方法院檢察署檢察官
　　被　　　告　乙○○
右列被告因詐欺案件，經檢察官聲請簡易判決處刑（九十年度偵字第九八四九號、第
一二Ｏ七五號、第一八一四九號、第一九一一三號），經本院受理後（九十一年度簡
字第二一Ｏ三號）認不宜以簡易判決處刑，而移由刑事庭依通常程序審理，本院判決
如左：
    主  文
乙○○連續幫助意圖為自己不法之所有，以詐術使人將本人之物交付，處有期徒刑肆
月，如易科罰金，以參佰元折算壹日。
    事  實
一、乙○○明知綽號「小劉」、「阿忠」、「小高」之成年男子（真實姓名、年籍均
    不詳）係以買受他人之銀行或郵局帳戶存摺，供不法之使用，竟因缺錢花用而基
    於連續幫助渠等詐欺之不確定概括犯意，透過「小劉」、「阿忠」、「小高」於
    報紙廣告所刊登收購帳戶之行動電話與渠等聯絡後，以其所開立之銀行帳戶每個
    新台幣（下同）五百元至一千元、郵局帳戶每個一千五百元之代價，先於民國九
    十年二月九日，在台北縣五股工業區將如附表一編號一至三所示帳戶之存摺、印
    章、提款卡出售予「小劉」及「阿忠」，又於九十年二月十四日在台北縣碧潭橋
    旁加油站將如附表一編號四所示帳戶之存摺、印章、提款卡出售予「小高」，供
    渠等作為騙取不特定人匯款之用。「小劉」、「阿忠」、「小高」旋在中國時報
    刊登販售手機廣告及在ＵＢｉｄ買賣王登載出售華航酬賓券廣告，經丁○○、甲○○、戊○○、丙○○於九十年二、三月間依照上開廣告查詢後，接聽之人即告
    以匯款金額及帳戶，使丁○○、甲○○、戊○○、丙○○不疑有他，分別於如附
    表一所示時間、地點，依約匯入乙○○所有如附表一所示之帳戶（匯款之時間、
    地點、金額均詳如附表一所示），所匯款項並於當日或隔日即被提領一空，而丁○○等人因遲遲無法取得所購行動電話或華航酬賓券，經報案後始知受騙。
二、案經桃園縣警察局中壢分局報由台灣桃園地方法院檢察署呈請台灣高等法院檢察
    署令轉及台北市政府警察局文山第一分局、中正第一分局、台北縣政府警察局新
    店分局報請台灣台北地方法院檢察署檢察官偵查起訴。
    理  由
一、訊據被告乙○○固坦承於右揭時地將其所開立如附表一所示之帳戶存摺、提款卡
    及印章等，售予真實姓名年籍不詳之「小劉」、「阿忠」、「小高」等成年男子
    ，惟矢口否認有何幫助詐欺之犯行，辯稱：其在報紙上見有收購帳戶之廣告，打
    電話與「小劉」等人聯絡時，渠等均說帳戶是為了公司作商業用途，因此才出售
    云云。經查：如附表一所示之帳戶為被告所申請開立等情，分別有第一商業銀行
    00000000000號、世華聯合商業銀行000000000000號、
    文山樟腳里郵局0000000號、華信商業銀行0000000000000
    0號帳戶金融卡申請書、印鑑卡、開戶資料等附卷可稽，而丁○○、甲○○、戊○○、丙○○等人受詐欺後匯款至被告如附表一所示帳戶之事實，亦據被害人丁○○、甲○○、戊○○、丙○○等人指述甚詳（見九十年度偵字第一八一四九號
    卷第六頁、九十年度偵字第九三Ｏ三號卷第六頁、九十年度偵字第九八四九號卷
    第八頁、九十年度偵字第一二Ｏ七五號卷七頁），並有第一商業銀行銀行、世華
    銀行、文山樟腳里郵局之存摺明細表、中國時報販售手機廣告、ＵＢｉｄ買賣王
    登載出售華航酬賓券之廣告、甲○○0000000號帳戶轉匯存款至被告帳戶
    之存摺明細表、戊○○匯款之匯款單、丙○○轉帳之世華銀行客戶交易明細表影
    本各一紙附卷可按，足見被告將其帳戶賣予「小劉」、「阿忠」、「小高」等人
    供作詐欺取財之工具應堪認定。雖被告辯稱小劉等人說要作「商用」，其不知會
    拿來詐騙他人云云，然金融存款帳戶，事關存戶個人財產權益之保障，與存戶之
    印鑑章結合，其專屬性、私密性更形提高，除非本人或與本人具密切之關係者，
    難認有何理由可自由流通使用該存褶、印章，一般人亦均有應妥為保管存褶、印
    鑑章，以防止存褶、印鑑章被他人冒用之認識，縱有特殊情況偶有將存褶、印鑑
    章交付他人之需，亦必深入瞭解其用途後再行提供以使用，恆係吾人日常生活經
    驗與事理；且存褶、印鑑章等有關個人財產、身分之物品，果淪落於不明人士手
    中，極易被利用為與財產有關之犯罪工具；而與他人於身分上不具密切關係之人
    ，竟願以不相當之對價，徵求他人提供帳戶以為使用，此等行為客觀上已屬可疑
    ，其顯係供為謀非正當資金進出之用，而隱瞞其流程及行為人身份曝光之不法意
    圖亦可預見，若此之社會現實，恆係一般人本於日常生活經驗即可體察之。本件
    被告係有社會生活經驗之成年人，於本院應訊時其智力又顯非低於一般常人，對
    於上開事理殊無不知之理，參以其於本院訊問時亦供稱：並未詢問小劉等人公司
    之名稱、所營事業，也沒仔細詢問「商用」究竟是做什麼用等語（見本院九十一
    年十月二十二日訊問筆錄），被告未詳查所提供之帳戶用在何處，即貿然將此等
    重要且專屬個人之物交予不認識之人使用，實與吾人之日常生活經驗顯然有悖。
    另參諸現今金融市場開放，競爭激烈之社會現實，於金融機構開設帳戶極其容易
    ，果有使用金融帳戶之必要，大可自己向各該金融機構申請開立帳戶，何庸另行
    支出代價而使用他人所申請之帳戶？足見被告於提供帳戶之初即預見到其行為有
    幫助小劉等人詐欺之可能，且此事實之發生亦不違背被告本意，而有幫助詐欺之
    不確定故意甚明，其辯稱不知小劉等人買受帳戶係為供詐欺財物之用等辯解，顯
    係卸責之詞要難採信。
二、被告與綽號「小劉」、「阿忠」、「小高」等人並無共同實施詐欺犯罪之犯意聯
    絡或行為分擔，僅係供小劉等人助力促其詐欺犯行之實現，應為幫助犯，是核被
    告所為，係犯刑法第三百三十九條第一項之幫助詐欺罪，其先後二次幫助犯行，
    時間緊接，觸犯構成要件相同之罪，應依連續犯規定以一罪論並加重其刑，又被
    告係對正犯資以助力而未參予犯罪行為之實施，應依刑法第三十條減輕其刑。爰
    審酌被告竟因一時缺錢花用即為幫助他人詐欺之犯行、擾亂金融社會秩序甚鉅、
    且犯後不知悔改仍飾詞圖卸等一切情狀，量處如主文所示之刑並諭知易科罰金之
    折算標準，以示懲儆。
三、至公訴意旨另以，被告基於幫助詐欺之不確定故意，出售如附表二所示之帳戶、
    存摺、提款卡及印章予綽號「小劉」、「阿忠」、「小高」、「葉子俊」等人，
    因認被告涉有刑法第三百三十九條第一項之幫助詐欺罪嫌等語，惟按刑法上之幫
    助犯，以正犯已經犯罪為構成要件，故幫助犯無獨立性，如無他人犯罪行為之存
    在，幫助犯即無由成立（最高法院六十年台上字第二一五九號判例可資參照），
    本件被告雖坦承將其所有如附表二所示之帳戶售予小劉等人，然並無其他受害人
    出面指述受詐騙並將款項匯入如附表二所示帳戶，綜觀卷內資料亦無證據證明上
    開帳戶已遭他人使用作為詐欺之工具，是既無法證明正犯已為犯罪行為，則被告
    之行為亦難認構成幫助詐欺罪，惟公訴人認此部份若構成犯罪，與本院前揭論罪
    科刑部分有連續犯裁判上一罪關係，是本院爰不另為無罪之諭知，附此敘明。
據上論斷，應依刑事訴訟法第二百九十九條第一項前段、第四百五十二條，刑法第五
十六條、刑法第三百三十九條第一項、第三十條、第四十一條第一項前段，罰金罰鍰
提高標準條例第一條前段、第二條，判決如主文。
本案經檢察官呂朝章到庭執行職務
中    華    民    國      九十一    年      十      月      二十九      日
              臺灣臺北地方法院刑事第二庭
                                          法  官  蔡  如  琪
右正本證明與原本無異。
如不服本判決，應於判決送達後十日內，向本院提出上訴狀。
                                          書記官  黃  鈴  容
中    華    民    國      九十一    年      十      月      三十一      日
中華民國刑法第三百三十九條
 (普通詐欺罪)
意圖為自己或第三人不法之所有，以詐術使人將本人或第三人之物交付者，處五年以
下有期徒刑、拘役或科或併科一千元以下罰金。
以前項方法得財產上不法之利益或使第三人得之者，亦同。
前二項之未遂犯罰之。
附表一
┌──┬───┬──────┬─────┬─────┬─────────┐
│編號│被害人│匯 款 時 間 │匯款地點  │匯款金額  │匯  入  帳  戶    │
├──┼───┼──────┼─────┼─────┼─────────┤
│ 一 │丁○○│九十年二月九│台北車站  │分別匯款九│第一商業銀行一七一│
│    │      │日十九時十五│土地銀行  │千元，共計│00000000號│
│    │      │分許及十九時│自動櫃員機│一萬八千元│帳戶              │
│    │      │四十一分許  │          │          │                  │
├──┼───┼──────┼─────┼─────┼─────────┤
│ 二 │甲○○│九十年二月廿│桃園縣中壢│分別匯款四│世華聯合商業銀行○│
│    │      │日十三時卅分│市○○路郵│千五百元及│000000000│
│    │      │許及十四時卅│政總局及同│三千元，共│○○號帳戶        │
│    │      │分許        │市○○路玉│計七千五百│                  │
│    │      │            │山銀行    │元        │                  │
├──┼───┼──────┼─────┼─────┼─────────┤
│ 三 │戊○○│九十年二月廿│台北市忠孝│一萬二千元│文山樟腳里郵局○一│
│    │      │日十七時四十│西路一段一│          │○四五○二號帳戶  │
│    │      │二分許      │一四號    │          │                  │
├──┼───┼──────┼─────┼─────┼─────────┤
│ 四 │丙○○│九十年三月八│台北縣新店│四千元    │華信商業銀行○二七│
│    │      │日廿二時六分│市七張捷運│          │000000000│
│    │      │許          │站        │          │三四號帳戶        │
└──┴───┴──────┴─────┴─────┴─────────┘
附表二
┌──┬────────┬─────┬─────┐
│編號│開  戶  銀  行  │開戶日期  │帳      號│
├──┼────────┼─────┼─────┤
│ 一 │聯邦商業銀行    │八十八年五│○三一五○│
│    │新店分行        │月十三日  │○○三一三│
│    │                │          │四五號    │
├──┼────────┼─────┼─────┤
│ 二 │中國國際商業銀行│八十九年一│○四六○七│
│    │新店分行        │月十三日  │○二四六三│
│    │                │          │二號      │
├──┼────────┼─────┼─────┤
│ 三 │彰化商業銀行    │八十九年一│九六五八∣│
│    │吉成分行        │月廿日    │五一∣三○│
│    │                │          │四九四∣一│
│    │                │          │∣○○號  │
├──┼────────┼─────┼─────┤
│ 四 │華泰商業銀行    │八十九年四│○四六一∣│
│    │大同分行        │月十日    │一一七三六│
│    │        │          │∣七號    │
├──┼────────┼─────┼─────┤
│ 五 │富邦商業銀行    │八十九年九│○一六二二│
│    │三重分行        │月七日    │六○六八五│
│    │                │          │三一○○號│
├──┼────────┼─────┼─────┤
│ 六 │中國信託商業銀行│九十年二月│三一四∣五│
│    │新店分行        │一日      │四∣○○○│
│    │                │          │一○七七號│
├──┼────────┼─────┼─────┤
│ 七 │匯通商業銀行    │九十年二月│○二六一八│
│    │新店分行        │二日      │○二○三二│
│    │                │          │○二六號  │
├──┼────────┼─────┼─────┤
│ 八 │慶豐商業銀行    │九十年二月│○三三∣一│
│    │新店分行        │二日      │○∣六○四│
│    │                │          │五九五∣六│
│    │                │          │∣○○號  │
├──┼────────┼─────┼─────┤
│ 九 │花蓮區中小企業銀│九十年二月│○九○三○│
│    │行              │五日      │○七三五六│
│    │新店分行        │          │七號      │
├──┼────────┼─────┼─────┤
│ 十 │台灣銀行        │九十年二月│○七五○○│
│    │新店分行        │五日      │四七三九三│
│    │                │          │一二號    │
├──┼────────┼─────┼─────┤
│十一│安泰商業銀行    │九十年二月│○二九二二│
│    │新店分行        │五日      │○○五○四│
│    │                │          │五八○○號│
├──┼────────┼─────┼─────┤
│十二│萬通商業銀行    │九十年二月│○二四∣○│
│    │新店分行        │七日      │○四∣○○│
│    │                │          │一一二一一│
│    │                │          │∣三號    │
├──┼────────┼─────┼─────┤
│十三│台新國際商業銀行│九十年二月│○四○∣一│
│    │                │七日      │○一○六一│
│    │                │          │九四∣二∣│
│    │                │          │○○號    │
├──┼────────┼─────┼─────┤
│十四│中華商業銀行    │九十年二月│○二八一○│
│    │新店分行        │七日      │○○四四○│
│    │                │          │四一○○號│
├──┼────────┼─────┼─────┤
│十五│聯邦商業銀行    │九十年二月│○二四五○│
│    │公館分行        │七日      │八八○○八│
│    │                │          │○七號    │
├──┼────────┼─────┼─────┤
│十六│富邦商業銀行    │九十年二月│○二六二五│
│    │新店分行        │十四日    │○一八三七│
│    │                │          │六二○○號│
├──┼────────┼─────┼─────┤
│十七│華泰商業銀行    │九十年二月│一五六一∣│
│    │文山分行        │廿一日    │四二七四∣│
│    │                │          │二號      │
├──┼────────┼─────┼─────┤
│十八│彰化銀行        │九十年二月│五三五二∣│
│    │木柵分行        │廿一日    │五一∣○六│
│    │                │          │七○五∣一│
│    │                │          │∣○○號  │
├──┼────────┼─────┼─────┤
│十九│聯邦商業銀行    │九十年三月│○二一五○│
│    │雙和分行        │一日      │八○六七七│
│    │                │          │九二號    │
├──┼────────┼─────┼─────┤
│二十│大安商業銀行    │九十年三月│○三六五○│
│    │永和簡易型分行  │一日      │○○○五九│
│    │                │          │七三號    │
├──┼────────┼─────┼─────┤
│二一│匯通商業銀行    │九十年三月│○一六八八│
│    │雙和分行        │一日      │○二○二八│
│    │                │          │四八八號  │
└──┴────────┴─────┴─────┘
